【裁判字號】    98,聲,2684
【裁判日期】    981026
【裁判案由】    聲明異議
【裁判全文】
臺灣臺北地方法院刑事裁定              98年度聲字第2684號
聲  請  人  甲○○
上列異議人即受刑人因詐欺案件，以臺灣臺北地方法院檢察署檢
察官關於執行之處分不當，聲明異議，本院裁定如下：
    主  文
異議駁回。
    理  由
一、異議意旨略以：異議人即受刑人甲○○前因詐欺案件，經鈞
    院以98年度簡字第804號判決判處有期徒刑3個月，異議人所
    受宣告之刑符合聲請易服社會勞動之規定，向臺灣臺北地方
    法院檢察署聲請易服社會勞動，經該署以異議人係再犯為由
    ，於民國98年9月4日以北檢玲慈98執3598字第63583號函駁
    回其聲請，惟此已與易服社會勞動之立法意旨相違，爰依刑
    事訴訟法第484條聲明異議等語。
二、按受刑人或其法定代理人或配偶，以檢察官執行之指揮為不
    當者，得向諭知該裁判之法院聲明異議，刑事訴訟法第484
    條定有明文。本件異議人前因詐欺案件，經本院於98年3月
    25日以98年度簡字第804號刑事簡易判決判處有期徒刑3月確
    定，並經臺灣臺北地方法院檢察署檢察官以98年執慈字第
    3598號執行指揮書，指揮異議人應於板橋地檢98年戒執字第
    97號戒治後接續執行（即自99年3月20日起執行前述徒刑）
    ，現於臺灣新店戒治所執行戒治。嗣異議人具狀向該署請求
    就前述應執行之徒刑易服社會勞動，經該署於98年9月4日以
    北檢玲慈98執3598字第63583號號函，認異議人係屬再犯，
    如不發監執行難以收矯正之效及難以維持法秩序為由，駁回
    異議人之聲請等情，有臺灣高等法院被告前案紀錄表在卷可
    憑，並經本院依職權調取臺灣臺北地方法院檢察署98年度執
    字第3598號案卷核閱無誤，堪認屬實。
三、又按刑法第41條於98年1月21日修正公布，並自98年9月1日
    施行，修正後刑法第41條第1項規定：「犯最重本刑為5年以
    下有期徒刑以下之刑之罪，而受6個月以下有期徒刑或拘役
    之宣告者，得以新臺幣1千元、2千元或3千元折算1日，易科
    罰金。但確因不執行所宣告之刑，難收矯正之效或難以維持
    法秩序者，不在此限。」，第2項：「依前項規定得易科罰
    金而未聲請易科罰金者，得以提供社會勞動6小時折算1日，
    易服社會勞動。」。又本條修正立法意旨略以：「6月以下
    有期徒刑或拘役者屬於短期自由刑，因刑期甚短，執行難收
    懲戒教化之效，且易沾染惡習，入監被貼上標籤，出獄後產
    生社會復歸及再社會化困難等問題，屬於一種弊多於利之刑
    罰手段。為防止短期自由刑之流弊，國際刑事政策潮流發展
    出兩極化刑事政策，就犯罪兩端之重罪、輕罪採取不同之有
    效對策。」、「中華民國刑法第41條雖有易科罰金之規定，
    但隨著貧富差異，易科罰金制度造成無錢易科罰金者只能入
    監服刑之不公平現象，無法有效避免短期自由刑之流弊，可
    見易科罰金制度仍有其不足。勞動或服務雖非有形財產，但
    亦具有經濟價值。外國之社區服務（community service）
    制度，即係以提供勞動或服務做為一種刑罰或刑罰之替代措
    施。不僅可避免短期自由刑之流弊，減緩監獄擁擠問題，同
    時藉由勞務或服務之提供，可回饋社會，讓犯罪者有更多復
    歸社會之機會。」，基於前述立法意旨之精神，檢察官於審
    酌是否准許受刑人就其徒刑易服社會勞動時，除受刑人應符
    合刑法41條所定得易服社會勞動之法定要件外，並應審酌准
    許易服社會勞動能否收矯正之效。
四、再依98年7月6日發布之檢察機關辦理易服社會勞動作業要點
    第5點第8項規定：有下列情形之一者，應認有確因不執行所
    宣告之刑，難收矯正之效或難以維持法秩序之事由：1.三犯
    以上且每犯皆因故意犯罪而受有期徒刑宣告之累犯。2.
    前因故意犯罪而受逾六月有期徒刑之宣告，執行完畢或赦免
    後，五年以內故意再犯本案而受有期徒刑之宣告者。3.前因
    故意犯罪於假釋中，故意再犯本案而受有期徒刑之宣告者。
    4.三犯以上施用毒品者。5.數罪併罰，有四罪以上因故意犯
    罪而受有期徒刑之宣告者。另依同要點第5 點第9 項規定，
    如有下列情形之一者，得認有確因不執行所宣告之刑，難收
    矯正之效或難以維持法秩序之事由：1.經通緝或拘提到案者
    。2.因有逃亡或反覆實施犯罪之虞而於執行時仍在押者，或
    另犯最輕本刑為五年以上有期徒刑之罪而於執行時仍在押者
    。3.前經准許易服社會勞動，嗣無正當理由不履行或履行期
    間屆滿仍未履行完畢，致執行原宣告之徒刑或拘役者。4.前
    經緩刑或緩起訴處分附帶命提供義務勞務，未依規定履行義
    務勞務而被撤銷緩刑或緩起訴處分確定者。5.有不執行所宣
    告之刑，難收矯正之效或難以維持法秩序之其他事由者。
五、經查，異議人前因懲治盜匪條例、搶奪案件經臺灣高等法院
    83年度上訴字第6695號刑事判決，各判處有期徒刑7年、1
    年4月確定，另因違反麻醉藥品管理條例案件經臺灣板橋地
    方法院82年度易字第6360號刑事判決判處有期徒刑4月確定
    ，上開案件經定執行刑為有期徒刑8年，執行至85年9月24
    日假釋出監後，又因犯竊盜、違反麻醉藥品管理條例案件，
    分別經臺灣高等法院86年度上易字第7196號刑事判決判處有
    期徒刑3月、臺灣高等法院86年度上易字第6371號刑事判決
    判處有期徒刑4月確定，並定執行刑為有期徒刑5月確定，與
    上開懲治盜匪條例等案假釋撤銷後之殘刑合併執行後，至90
    年8月14日假釋出監，然旋因竊盜案件分別經臺灣板橋地方
    法院92年度易字第1328號刑事判決判處有期徒刑7月、臺灣
    桃園地方法院93年度壢簡字第240號刑事簡易判決判處有期
    徒刑6月確定，並定執行刑為有期徒刑1年確定，並與上開假
    釋經撤銷後之殘刑合併執行至95年12月1日執畢出監，之後
    又因過失傷害案件，為臺灣板橋地方法院97年度簡字第5791
    號刑事簡易判決判處拘役59日確定，再因犯本案詐欺案件為
    本院98年度簡字第804號刑事判決判處有期徒刑3月確定，均
    尚待執行；而異議人除上開前案紀錄外，並因施用毒品案件
    經裁定施以強制戒治，現正於臺灣新店戒治所強制戒治中，
    此有臺灣高等法院被告前案紀錄表在卷可稽，觀諸異議人前
    案紀錄，計有盜匪、搶奪、麻藥、竊盜等多項前案紀錄，且
    數度於假釋期間內再犯，並有施用毒品惡習，確有前揭要點
    所示之因不執行所宣告之刑，難收矯正之效或難以維持法秩
    序之事由，是臺灣臺北地方法院檢察署檢察官前開駁回異議
    人易服社會勞動之聲請，並無違誤，異議人為此聲明異議，
    並無理由，應予駁回。
六、據上論斷，應依刑事訴訟法第486條，裁定如主文。
中    華    民    國    98    年    10    月    26    日
                  刑事第八庭    法  官  楊蕙芬
以上正本證明與原本無異。
如不服本裁定，應於送達後5日內，向本院提出抗告狀。
                                書記官  馬正道
中    華    民    國    98    年    10    月    28    日


司法院資訊處製作；財團法人民間司法改革基金會備份。
